---
title: "LABORATÓRIO 5: Regressão Linear"
author: "Fernado Bispo, Jeff Caponero"
format:
    pdf:
      toc: true
      toc-title: Sumário
      colorlinks: true
      documentclass: report
      papersize: letter
      number-sections: false
      geometry:
        - top=30mm
        - left=30mm
        - right=20mm
        - bottom=20mm
        - heightrounded
      fig-pos: "H"
      fig-align: center
      lang: pt-BR
      # fontfamily: libertinus
      fontsize: 12pt
      include-in-header:
      - text: |
          \usepackage{caption}
          \usepackage{fontspec}
          \usepackage{xcolor}
          \usepackage{indentfirst}
          \captionsetup[table]{name=Tabela}
---

```{r pacotes}
#| echo: false
#| warning: false


# PACOTES ----

if (!require(pacman)) install.packages("pacman")

pacman::p_load(tidyverse,  janitor, stargazer,  sjmisc, summarytools,
               kableExtra, moments, ggpubr, formattable, gridExtra, 
               glue, corrplot, sessioninfo, readxl, writexl, ggthemes,
               patchwork,  plotly, lmtest, olsrr, gglm, ggplot2,
               tidymodels, GGally, skimr, performance)

``` 

# Introdução

O laboratório desta semana está subdividido em duas partes com análises de dois conjuntos de dados distintos que visa a continuidade da aplicação das técnicas de Regressão Linear Simples com a aplicabilidade das técnicas de análise de resíduos e transformação de variáveis inclusive.
Para melhor desenvolvimento do processo de analise, este relatório foi dividido em duas partes contendo as análises de cada um dos conjuntos de dados e contando com suas respectivas apresentações sobre o contexto a ser analisado.


# Parte 1: Regressão Linear Simples - Diagnóstico do modelo

```{r dados1}
#| echo: false
#| warning: false

## DADOS 1 ----

dados1 <- datasets::trees

dados1 <- dados1|>
  janitor::clean_names()

## Conversão de unidades
dados1 <- dados1|>
  mutate(
    height = height*0.3048,
    volume = volume*0.02831685,
    girth = girth*0.3048
  )
```



## Metodologia

O conjunto de dados *trees*, disponível no pacote *datasets*, contém informações de 31 cerejeiras (*Black cherry*) da Floresta Nacional de Allegheny, relativas a três características:

- Volume de madeira útil (em metros cúbicos (m³)); 
- Altura (em metros (m));
- Circunferência (em metros(m)) a 1,37 de altura.

Para esta atividade **serão considerados apenas as informações referentes ao volume e altura das árvores**. Com base nestes dados se desenvolverá:

(a) Ajuste um modelo linear simples para volume como função da altura da árvore;
(b) Avalação gráfica dos resíduos Jacknife para diagnóstico do modelo ajustado;
(c) Transformações das característricas;
(d) Avaliação da transformação mais apropriada dentro da família proposta por Box e
Cox;
(e) Indicação da melhor transformação analisada.



## Resultados



### Ajuste do Modelo

```{r dispersao+ajuste}
#| echo: false
#| warning: false
#| fig-height: 4
#| fig-width: 7


### Ajuste do Modelo + Gráfico ----
dados1|>
  ggplot(aes(x = height, y = volume)) +
  geom_point(
    color = "#234B6E"
    )+
  labs(
    title = "Figura 1: Modelo Ajustado entre o Volume e Altura",
    y = 'Volume (m³)',
    x = 'Altura (m)'
  )+
  ggpubr::stat_cor(
    aes(label = paste(..r.label.., ..rr.label.., ..p.label.., sep = "~`; `~")),
    cor.coef.name = c("R"),
    label.sep = "; ", geom = "text",
    color="red",
    method = "pearson",
    label.x = 19.2, label.y = 2, show.legend = F,
    p.accuracy = 0.001, r.accuracy = 0.0001,
    size = 3.5)+
  ggpubr::stat_regline_equation(
      aes(label = paste(..eq.label.., ..adj.rr.label.., sep = "~`; `~")),
          geom = "text", label.x = 19.2, label.y = 1.75, 
      position = "identity", 
      color="red",
      size = 3, show.legend = F
  )+
  geom_smooth(
    method=lm, se=T, formula = "y ~ x", color = "tomato")+
  theme_minimal()+
  scale_x_continuous(breaks = seq(19,27,1))+
  scale_y_continuous(
  breaks = seq(0, 2.5, 0.5),
    labels = scales::number_format(
      big.mark = ".",
      decimal.mark = ","
    ))+
    theme(legend.position = "none",
          axis.line = element_line(size = 0.8, color = "#222222"))

## Modelo Ajustado
mFit1 <- lm(volume~height, data = dados1)

```


### Significância do Modelo

Após o ajuste do modelo existe a necessidade de se avaliar a significância do mesmo, o teste de hipótese para tal situação será realizado, contendo as seguintes hipóteses:

$$H_0: \hat{\beta_1} = 0$$
$$H_1: \hat{\beta_1} \neq 0.$$
As Tabelas 4 e 5 trazem os principais resultados da tabela ANOVA e do Intervalo de Confiança para os parâmetros, possibilitando assim inferir sobre o modelo ajustado.


```{r}
#| echo: false
#| warning: false

resultados <- cbind(anova(mFit1))
rownames(resultados) <- c("Regressão", "Resíduos")

resultados|>
  kbl(
    caption = "Análise de Variância (ANOVA)",
    format.args=list(big.mark=".", decimal.mark=","),
    digits = 3, align = "c", row.names = T, 
    booktabs = T, escape = F,
    col.names = c("GL", "Soma de Quadrados", "Quadrado Médio", "Estatística F-Snedecor", "p-valor")
  )|>
  kable_styling(
    full_width = F, position = 'center', 
    latex_options = c("striped", "HOLD_position", "repeat_header")
  )|>
  column_spec(1, bold = T
  )|>
    footnote(
    number = c("GL: Graus de Liberdade"),
    number_title = "Legenda:",
    footnote_as_chunk = F
  )|>
  kable_material()


resultados <- cbind(confint(mFit1))
rownames(resultados) <- c("Beta 0", "Beta 1")

resultados|>
  kbl(
    caption = "Intervalos de Confiança para os parâmetros estimados no MRLS.",
    format.args=list(big.mark=".", decimal.mark=","),
    digits = 3, align = "c", row.names = T, booktabs = T,
    escape = F,
    col.names = c("LI", "LS")
  )|>
  kable_styling(
    full_width = F, position = 'center', 
    latex_options = c("striped", "HOLD_position", "repeat_header")
  )|>
  column_spec(1, bold = T
  )|>
    footnote(
    symbol = "Nível de Significância de 5%.",
    symbol_title = "",
    footnote_as_chunk = T
  )|>
    footnote(
    number = c(
      "LI: Limite Inferior (alpha = 2,5%)", 
      "LS: Limite Superior (alpha = 97,5%)"),
    number_title = "Legenda:",
    footnote_as_chunk = F
  )|>
  kable_material()
```

Com base na Tabela 1, avaliando o p-valor é possível afirmar que o modelo é significante rejeitando assim $H_0$ que tem como pressuposto $\hat{\beta_1} = 0$.

Através dos Intervalos de Confiança calculados é possível afirmar **com 95% de confiança é possível afirmar que o verdadeiro valor de $\beta_0$ está entre `r glue::glue('({scales::number(confint(mFit1)[1,1], accuracy = 0.0001, big.mark = ".", decimal.mark = ",")}; {scales::number(confint(mFit1)[1,2], accuracy = 0.0001, big.mark = ".", decimal.mark = ",")})')` e que o verdadeiro valor de $\beta_1$ está entre `r glue::glue('({scales::number(confint(mFit1)[2,1], accuracy = 0.0001, big.mark = ".", decimal.mark = ",")}; {scales::number(confint(mFit1)[2,2], accuracy = 0.0001, big.mark = ".", decimal.mark = ",")})')`**.


### Análise de Resíduos

```{r fig5:analise_residuos}
#| echo: false
#| warning: false
#| fig-width: 7
#| fig-height: 6


mFit1_resid <- broom::augment(mFit1)

#### Gráfico de Resíduos contra Valor Médio
d1 <- mFit1_resid|>
  ggplot(aes(x = .fitted, y = .resid)) + 
  geom_point(color = "#234B6E") +
  geom_hline(yintercept = 0, linetype = 2, size = 0.2) +
  geom_smooth(
    se = T, color = "tomato", method = 'loess', formula = 'y ~ x')+
  labs(
    x = "Valores Médios Ajustados",
    y = "Resíduos Ordinários",
    title = "Gráfico de Resíduos vs. Valores Ajustados"
  )+
  # scale_x_continuous(breaks = seq(0,30,5))+
  scale_x_continuous(
    labels = scales::number_format(
      big.mark = ".", decimal.mark = ","))+
  scale_y_continuous(
    labels = scales::number_format(
      big.mark = ".", decimal.mark = ","))+
  theme_minimal()+
  theme(
    legend.position = "none",
    plot.title = element_text(size = 11, face = "plain"),
    axis.title = element_text(size = 8, face = "plain"),
    axis.line = element_line(size = 0.8, color = "#222222"))
  
#### Gráfico de normalidade dos resíduos
d2 <- mFit1_resid %>% 
  ggplot(aes(sample = .std.resid)) + 
  qqplotr::stat_qq_band(alpha = 0.3) + # Plota a banda de confiança
  qqplotr::stat_qq_point(color = "#234B6E") + # Plota os pontos
  qqplotr::stat_qq_line(linetype = 2, size = 0.2) + # Plota a reta
  labs(
    x = "Quantil Teórico",
    y = "Quantil Amostral",
    title = "Gráfico quantil-quantil normal"
  )+
  # scale_x_continuous(breaks = seq(-3,3,1))+
  scale_x_continuous(
    labels = scales::number_format(
      big.mark = ".", decimal.mark = ","))+
  scale_y_continuous(
    labels = scales::number_format(
      big.mark = ".", decimal.mark = ","))+
  theme_minimal()+
  theme(
    legend.position = "none",
    plot.title = element_text(size = 11, face = "plain"),
    axis.title = element_text(size = 8, face = "plain"),
    axis.line = element_line(size = 0.8, color = "#222222"))
  
##### Gráfico Homogeneidade de Variâncias (Locação-Escala) ----
d3 <- mFit1_resid %>% 
  ggplot(aes(x = .fitted, y = sqrt(abs(.std.resid)))) + 
  geom_point(color = "#234B6E") +
  # geom_hline(yintercept = 0, linetype = 2, size = 0.2) +
  geom_smooth(
    se = T, color = "tomato", method = 'loess', formula = 'y ~ x')+
  # ylab("$\\sqrt(Resíduos Padronizados)$")+
  # ggtitle("Teste")+
  labs(
    x = "Valores Ajustados",
    y = "√|Resíduos Padronizados|",
    title = "Homogeneidade de Variâncias (Locação-Escala)")+
  scale_x_continuous(
    labels = scales::number_format(
      big.mark = ".", decimal.mark = ","))+
  scale_y_continuous(
    labels = scales::number_format(
      big.mark = ".", decimal.mark = ","))+
  theme_minimal()+
  theme(
    legend.position = "none",
    plot.title = element_text(size = 11, face = "plain"),
    axis.title = element_text(size = 8, face = "plain"),
    axis.line = element_line(size = 0.8, color = "#222222"))

d1 + d2 + d3 + 
  plot_layout(ncol = 2) +
  plot_annotation(
  title = "Figura 5: Análise de resíduos do modelo ajustado",
  tag_levels = c("A", "1"), tag_prefix = "Sub Fig. ",
  tag_sep = ".", tag_suffix = ":") &
  theme(
    legend.position = "none",
    plot.tag.position = c(0, 1),
    plot.tag = element_text(size = 6, hjust = 0, vjust = -0.4)
  )


```


A Figura que trada da Homogeneidade de Variâncias (Locação-Escala) mostra que há um problema na variabilidade dos dados, ou seja, há uma mudança na variabilidade dos dados, caracterizando uma Heterocedasticidade dos dados.



# Parte 2: Regressão Linear Múltipla - Estimação pontual

